臺灣臺中地方法院刑事判決　　　　　　　100年度易字第397號
公　訴　人　臺灣臺中地方法院檢察署檢察官
被　　　告　黃翊書
上列被告因詐欺等案件，經檢察官提起公訴（99年度偵字第2090
3、26359號、100年度偵字第1354號），本院判決如下：
    主    文
黃翊書犯恐嚇危害安全罪，累犯，處有期徒刑肆月；又犯詐欺取
財罪，累犯，處有期徒刑捌月；又犯恐嚇取財罪，累犯，處有期
徒刑捌月；又犯恐嚇取財罪，累犯，處有期徒刑捌月；又犯恐嚇
取財罪，累犯，處有期徒刑捌月。應執行有期徒刑貳年。
黃翊書被訴詐欺吳聲震部分，無罪。
    犯罪事實
一、黃翊書平日素行不佳，前曾(1)於97年6月2日因恐嚇危害安全
    案件經台灣台北地方法院以97年度易字第394號判決判處有
    期徒刑6月經減刑為有期徒刑3月確定，並於97年7月9日經易
    科罰金繳清罰金執行完畢；又(2)於97年7月17日因詐欺案件
    經台灣台中地方法院檢察署檢察官以97年度偵緝字第1246號
    緩起訴處分，緩起訴期間自97年7月17日至100年7月16日；
    又(3)於98年8月10日因詐欺案件經本院以98年度簡字第663號
    判決判處拘役55日確定；又(4)於98年12月22日因詐欺案件經
    本院以98年度易字第2465號判決判處有期徒刑5月確定；又
    (2)案因黃翊書於緩起訴期間再犯(3)、(4)案而遭撤銷緩起訴，
    經台灣台中地方法院檢察署檢察官以98年度撤緩偵字第362
    號詐欺案件向本院聲請簡易判決處刑，而(5)於99年4月1日因
    詐欺案件經本院以99年度中簡字第498號判決判處有期徒刑3
    月確定，上開(1)、(5)案經本院於99年8月24日以99年度聲字
    第2917號裁定應執行有期徒刑5月確定（嗣後於100年3月4日
    入台中分監執行，於100年5月2日因徒刑執行完畢出監，於
    本案不構成累犯），上開(4)案經黃翊書向台灣台中地方法院
    檢察署檢察官聲請易服社會勞動核准，應履行之社會勞動時
    數為906小時，履行日期自99年1月7日至99年11月6日止，惟
    黃翊書於99年7月27日向台灣台中地方法院檢察署檢察官聲
    請改易科罰金，扣除已履行社會勞動384小時（折算64日）
    ，黃翊書尚應繳納新台幣（下同）87,000元，於99年7月27
    日當日繳清而執行完畢，惟仍不知警惕行止，猶分別為下列
    行為：
（一）黃翊書因受吳聲震委託處理其與楊賢一間1400餘萬元之債
      務糾紛，而自99年5月12日起陸續向吳聲震及其家人索討
      鉅額報酬，嗣後吳聲震無法繼續支付黃翊書報酬，黃翊書
      即於99年9月10日夜間9時許撥打電話至吳聲震家中，由吳
      聲震之配偶陳招弟接聽，黃翊書要求吳聲震及其家人再繼
      續支付報酬，陳招弟表示家裡已無法再籌付金錢，黃翊書
      竟惱羞成怒，萌生恐嚇之犯意，對接聽電話之陳招弟恫稱
      「如果這件事不好好處理，對你全家會很不利！」等語，
      而以將來加害陳招弟及其家人生命、身體之事恐嚇陳招弟
      ，致陳招弟心生畏懼，深感不安，而生危害於安全，陳招
      弟即於99年9月11日凌晨零時10分許至台中縣警察局（現
      改制為台中市政府警察局）霧峰分局報案，陳招弟依霧峰
      分局員警指示假意支付金錢約使黃翊書於同日中午12時30
      分許至台中縣霧峰鄉（現改制為台中市霧峰區，下以新制
      稱）中正路557巷口土地公廟會面，黃翊書依約前來，即
      遭埋伏之員警逮捕帶回警局製作筆錄。
（二）黃翊書與江珮妮之親友結識，於99年4月間起常至江珮妮
      工作之理髮店走動，黃翊書屢次在江珮妮面前故意吹噓其
      親友在法界服務擔任高官之不實情事，致江珮妮誤以為黃
      翊書係有辦法處理官司問題之人。適江珮妮之婆婆羅貴琴
      斯時正因合會冒標之犯行經本院98年度訴字第1386號偽造
      文書等案件判處有期徒刑3年6月確定，而於99年3月25日
      入獄服刑，之後尚有99年度訴字第1008號偽造文書等案件
      判處有期徒刑2年確定及99年度簡字第322號偽造文書等案
      件判處有期徒刑6月確定，經本院以99年度聲字第4797號
      裁定定執行刑為5年9月，指揮書執畢日期為104年12月24
      日。江珮妮擔心羅貴琴一再被追訴致刑期一直加重，遂詢
      問黃翊書是否得為羅貴琴處理官司問題，黃翊書先要求江
      珮妮交付羅貴琴召集合會等與案情有關之相關資料，之後
      明知自己並無任何合法管道足以處理羅貴琴官司問題，基
      於為自己不法所有之意圖，對江珮妮佯稱其有辦法可使羅
      貴琴刑度減輕，並要求交付3萬元作為疏通羅貴琴案件之
      保證金等語，致一心求為羅貴琴減輕刑度之江珮妮不疑有
      他，乃陷於錯誤，於99年9月23日在台中市霧峰區澄清醫
      院門口交付3萬元，黃翊書並交付預先簽寫好之3萬元本票
      予江珮妮，以取信江珮妮。
（三）黃翊書之後又因缺錢花用，欲再向江珮妮索討5萬元，因
      江珮妮已無多餘金錢可以交付黃翊書而予以拒絕，詎黃翊
      書竟萌為自己不法所有之意圖，向江珮妮恫稱：「必須給
      付5萬元給我，否則要將資料交給你家人，讓你家人知道
      你交資料給我，如果不給我錢，你們有開店做生意，有小
      孩子，我可以找黑道去店裡站，小孩子哪天不見，我無法
      保證。」等語，江珮妮因害怕黃翊書會如其所說將資料交
      給家人及找黑道對家人不利而心生畏怖，江珮妮因而依黃
      翊書之約定於99年9月28日在台中市霧峰區澄清醫院門口
      交付5萬元，黃翊書並交付預先簽寫好之5萬元本票予江珮
      妮，以讓江珮妮不對外聲張此事。
（四）黃翊書食遂知味又缺錢花用，乃欲再向江珮妮索討金錢，
      因江珮妮平日生活緊縮無多餘金錢可以交付黃翊書而予以
      拒絕，黃翊書仍為自己不法所有之意圖，向江珮妮恫稱：
      「必須給付4萬4千元給我，否則要將資料交給你家人，讓
      你家人知道你交資料給我，如果不給我錢，你們有開店做
      生意，有小孩子，我可以找黑道去店裡站，小孩子哪天不
      見，我無法保證。」等語，江珮妮因害怕黃翊書會如其所
      說將資料交給家人及找黑道對家人不利而心生畏怖，江珮
      妮因而依黃翊書之約定於99年10月4日在台中市○○區○
      ○路706巷3號7樓被告住處附近交付4萬4千元，黃翊書並
      交付預先簽寫好之4萬4千元本票予江珮妮，以讓江珮妮不
      對外聲張此事。
（五）黃翊書貪得無厭且又缺錢花用，即又再向江珮妮索討金錢
      ，因江珮妮已無能為力而予以拒絕，黃翊書亦為自己不法
      所有之意圖，向江珮妮恫稱：「必須給付7萬6千元給我，
      否則要將資料交給你家人，讓你家人知道你交資料給我，
      如果不給我錢，你們有開店做生意，有小孩子，我可以找
      黑道去店裡站，小孩子哪天不見，我無法保證。」等語，
      江珮妮因害怕黃翊書會如其所說將資料交給家人及找黑道
      對家人不利而心生畏怖，江珮妮因而依黃翊書之約定於99
      年10月11日在台中市○○區○○路706巷3號7樓被告住處
      大樓前交付7萬6千元，黃翊書並交付預先簽寫好之7萬6千
      元本票予江珮妮，以讓江珮妮不對外聲張此事。
二、案經陳招弟告訴台中市政府警察局霧峰分局移送及江珮妮告
    訴臺灣台中地方法院檢察署檢察官偵查起訴
    理    由
壹、有關於證據能力部分：
    被告黃翊書（下稱被告）對於本案證據能力部分係表示沒有
    意見（見本院100年2月17日準備程序筆錄），且查：
一、按刑事訴訟法第159條之1規定：被告以外之人於審判外向法
    官所為之陳述，得為證據。被告以外之人於偵查中向檢察官
    所為之陳述，除顯有不可信之情況者外，得為證據。此係因
    上開偵查中向檢察官所為之陳述雖仍為審判外之陳述，但立
    法者衡量刑事訴訟法規定檢察官代表國家偵查犯罪、實施公
    訴，依法有訊問被告、證人、鑑定人之權，且實務運作時，
    偵查中檢察官向被告以外之人所取得之陳述，原則上均能遵
    守法律規定，不致違法取供，其可信性極高，為兼顧理論與
    實務為由，而對「被告以外之人於偵查中向檢察官所為之陳
    述」，例外規定除有顯不可信之情況者外，得為證據。本件
    證人陳招弟、江珮妮於檢察官偵訊中經具結後所為之陳述，
    本院審酌證人陳招弟、江珮妮於檢察官偵訊時係經檢察官告
    知具結之義務及偽證之處罰，並命證人朗讀結文後具結，衡
    情證人陳招弟、江珮妮自必小心謹慎以免觸犯偽證罪，且被
    告於本院受命法官行準備程序時亦均未提出、主張任何可供
    證明證人陳招弟、江珮妮於檢察官偵訊時經具結後所為之陳
    述，究有如何之「顯有不可信之客觀情況」以供本院得以即
    時調查，足認證人陳招弟、江珮妮於檢察官偵訊時經具結結
    證所為之證詞，自得為證據，而有證據能力。
二、按證據能力乃證據資料容許為訴訟上證明之資格，屬證據形
    式上之資格要件；至證據之證明力，則為證據之憑信性及對
    於待證事實實質上之證明價值。證據資料必須具有證據能力
    ，容許為訴訟上之證明，並在審判期日合法調查後，始有證
    明力可言，而得為法院評價之對象。又修正後刑事訴訟法第
    159條之4規定，可作為證據之文書有：一、除顯有不可信之
    情況外，公務員職務上製作之紀錄文書、證明文書。二、除
    顯有不可信之情況外，從事業務之人於業務上或通常業務過
    程所須製作之紀錄文書、證明文書。三、除前二款之情形外
    ，其他於可信之特別情況下所製作之文書。而該法條第二款
    所稱從事業務之人於業務上或通常業務過程所須製作之紀錄
    文書、證明文書，因係於通常業務過程不間斷、有規律而準
    確之記載，且大部分紀錄係完成於業務終了前後，無預見日
    後可能會被提供作為證據之不實登載動機，不實之可能性小
    ，除非該等紀錄文書或證明文書有顯然不可信之情況，否則
    有承認其為證據之必要；因此，採取上開文書作為證據，應
    注意該文書之製作，是否係於例行性之業務過程中，基於觀
    察或發現而當場或即時記載之特徵。經查，卷附被告使用之
    門號0000-000000號之雙向通聯紀錄資料（見本院卷第69至
    85頁），本係由該電信業者（台灣大哥大公司）為計算電話
    通話費用，而以電信業者管控中之電腦設備逐筆紀錄通話門
    號之通話日期、時間長短、通話對方門號等。則上開門號通
    聯紀錄資料，顯非為訴訟上之特定目的而製作，而係屬於通
    常業務過程中不間斷的有規律記載，是其記載者，不具有個
    案性質，自係屬於從事業務之人於業務上或通常業務過程所
    須製作之紀錄文書，經查亦無顯不可信之情況，上開門號
    0000-000000號之通聯紀錄資料，應具有證據能力。
三、本案卷內所附之被告開立之四張本票影本（各為3萬元、5萬
    元、4萬4千元、7萬6千元，附於99年度偵字第26359號第12
    、13頁），係因偵查程序由被害人江珮妮主動提出而附於卷
    內，因非屬供述證據，而無傳聞法則之適用，又非屬違法所
    取得之物，且與本案具有關聯性，當具有證據能力。
四、按刑事訴訟法第159條之5第2項所定 ：「當事人、代理人或
    辯護人於法院調查證據時，知有第159條第1項不得為證據之
    情形，而未於言詞辯論終結前聲明異議者，視為有前項之同
    意。」乃係基於證據資料愈豐富，愈有助於真實發現之理念
    ，酌採當事人進行主義之證據處分權原則，並強化言詞辯論
    主義，透過當事人等到庭所為之法庭活動，在使訴訟程序順
    暢進行之要求下，承認傳聞證據於一定條件內，得具證據適
    格。此種「擬制同意」， 因與同條第1項之明示同意有別，
    實務上常見當事人等係以「無異議」或「沒有意見」表示之
    ，斯時倘該證據資料之性質，已經辯護人閱卷而知悉，或自
    起訴書、原審判決書之記載而了解，或偵、審中經檢察官、
    審判長、受命法官、受託法官告知，或被告逕為認罪答辯或
    有類似之作為、情況，即可認該相關人員於調查證據之時，
    知情而合於擬制同意之要件（最高法院96年度台上字第4174
    號判決意旨參見）。經查，本件除上述一、二、三所述部分
    外，其餘卷內所引用之供述證據【含言詞及書面陳述】，其
    性質屬於被告以外之人於審判外的陳述，而為傳聞證據，且
    查無符合刑事訴訟法第159條之1至之4等前4條之情形者，原
    雖無證據能力，然此部分供述證據【含言詞及書面陳述】內
    容，業經本院審理時予以提示並告以要旨，且經被告表示意
    見。被告已知上述供述證據乃屬傳聞證據，且被告於本院審
    理時未對此部分之證據表示意見，本院審酌上開證據資料製
    作時之情況，或因距離案發時間較近；或因較無人情施壓或
    干擾，且亦無違法、不當取供之情形存在及證明力明顯過低
    之瑕疵，亦認為以之作為證據應屬適當，揆諸前開規定，爰
    依刑事訴訟法第159條之5規定，認為以之作為本案之證據亦
    屬適當，自均有證據能力。
五、按被告（此不同於被告以外之人）之自白，非出於強暴、脅
    迫、利誘、詐欺、疲勞訊問、違法羈押或其他不正之方法，
    且與事實相符者，得為證據，刑事訴訟法第156條第1項定有
    明文。本件被告於警詢、檢察官偵查中、準備程序、審理程
    序時所為之自白（包括部分自白），於本院審理時未提出其
    他可供證明被告下列經本院所引用之於警詢、檢察官偵查中
    、準備程序、審理程序時所為之自白（包括部分自白），究
    有如何之遭受「強暴、脅迫、利誘、詐欺、疲勞訊問、違法
    羈押或其他不正之方法」始為自白之證據，以供本院得以即
    時調查審認，並參酌上開所述證據部分之證據等，均足認被
    告下列經本院所引用之於警詢、檢察官偵查中、準備程序、
    審理程序時所為之自白（包括部分自白），其與事實相符者
    ，依法自得為證據。
貳、認定犯罪事實之依據：
一、就被害人陳招弟即犯罪事實一、（一）部分：
    訊據被告固不爭執於99年9月10日夜間9時許撥打電話至吳聲
    震家中由被害人陳招弟接聽等情節，然矢口否認有何恐嚇之
    犯行，辯稱當時伊只對陳招弟聲稱為何吳聲震的母親吳秀賢
    一直掛伊電話，如果吳秀賢不好好跟伊說債務問題，伊就不
    管了，伊沒有恐嚇陳招弟要對她全家不利，伊只是說話聲調
    比較大而已。經查：
（一）上開被告恐嚇危害安全之犯罪情節，業據被害人陳招弟於
      警訊及偵查中證述綦詳（見中縣霧警偵字第0990018605號
      卷第12頁、99年度偵字第20903號卷第135頁），又於本院
      審理時證述明確（見本院卷第111頁背面），而除上述被
      害人陳招弟屢次所為證詞大致相符，並無歧異矛盾外，依
      卷附本院調閱被告使用之門號0000-000000號之雙向通聯
      紀錄資料顯示（見本院卷第73頁背面），被告確有於99年
      9月10日20時52分01秒及58分44秒撥打電話至吳聲震家中
      （吳聲震家中電話為00-00000000，通話時間各為133秒及
      634秒），前後兩通電話時間長達12分鐘，足推被告與被
      害人陳招弟間之通話並非僅單純聯絡事情，而是針對某種
      事項長久談論，是被害人陳招弟指述被告於該通電話要求
      吳聲震及其家人繼續籌付金錢，而吳聲震及其家人均拒絕
      繼續支付金錢等情，係有可能。
（二）又依被害人陳招弟於警訊所述吳聲震早於99年9月8日下午
      已至台灣台中地方法院檢察署對被告申告詐欺，之後正在
      家中等待檢察官通知出庭（見中縣霧警偵字第0990018605
      號卷第12頁），此亦有台灣台中地方法院檢察署99年9月8
      日申告單附於99年度偵字第20903號卷可稽，是被害人陳
      招弟若非於99年9月10日21時許接獲被告打來之電話，被
      告以危害安全之話語恐嚇被害人陳招弟，並致被害人陳招
      弟心生畏懼，被害人陳招弟無需連夜又趕至轄區分局另行
      新報恐嚇案件，足推被害人陳招弟之指訴應為實情。
（三）按刑法第305條之恐嚇危害安全罪，係指單純以「將來」
      加害生命、身體、自由、名譽、財產之事，恐嚇他人致生
      危害於安全者而言。被告以「如果這件事不好好處理，對
      你全家會很不利！」等語恐嚇被害人陳招弟，上開言詞，
      客觀上足以使人因而認其生命、身體將遭受危害，並因而
      心生畏佈，且被害人陳招弟於99年9月10日夜間9時許聽聞
      被告恐嚇之言詞後，隨即於99年9月11日凌晨零時10分許
      向警察報案，足認被害人陳招弟內心確有心生畏懼，此部
      分事證明確，被告所為辯解不足採信，其所為上開犯行，
      堪以認定。
二、就被害人江珮妮即犯罪事實一、（二）（三）（四）（五）
    部分：
    本件被告於檢察官偵查中坦承有對江珮妮為詐欺之犯行（見
    99年度偵字第26359號偵查卷第24頁），嗣於本院審理時坦
    承先後共向江珮妮收取20萬元，並交付4張金額共20萬元本
    票之事實，惟矢口否認有對被害人江珮妮佯稱其有辦法可使
    羅貴琴減輕刑度並要求交付3萬元作為疏通羅貴琴案件之保
    證金，亦未對被害人江珮妮有何恐嚇行為取得5萬元、4萬4
    千元、7萬6千元，辯稱：伊確實有同學的親戚在法界工作，
    伊跟江珮妮提起，意思是說他可以提供法律上的諮詢，伊只
    是編理由騙江珮妮借錢予伊，伊與江珮妮間僅是單純的借貸
    關係。經查：
（一）被告先後四次在台中市霧峰區澄清醫院及其台中市○○區
      ○○路706巷3號7樓住處大樓前等地向被害人江珮妮收取
      現金，第一次於99年9月23日收取江珮妮3萬元，第二次於
      99年9月28日收取江珮妮5萬元，第三次於99年10月4日收
      取江珮妮4萬4千元，第四次於99年10月11日收取江珮妮7
      萬6千元，四次總計收取20萬元等情，經被告供認不諱，
      此外，並有被告簽發面額3萬元、5萬元、4萬4千元、7萬6
      千元之本票影本各1紙可資佐證（見99年度偵字第26359號
      第12、13頁），是被告上開自白其先後四次向江珮妮收取
      總計金額20萬元之現金乙節，應與事實相符，應堪認定。
（二）被害人江珮妮前後四次交付被告合計20萬元之現金，係因
      被告向江珮妮表示可以幫忙減輕羅貴琴官司刑度，使江珮
      妮陷於錯誤始為3萬元（第一次）之交付，以及之後以「
      要將資料交給你家人，讓你家人知道你交資料給我，如果
      不給我錢，你們有開店做生意，有小孩子，我可以找黑道
      去店裡站，小孩子哪天不見，我無法保證。」等語恐嚇江
      珮妮，致江珮妮心生畏懼而為5萬元（第二次）、4萬4千
      元（第三次）、7萬6千元（第四次）之交付等情，業經被
      害人江珮妮於偵查中證述綦詳（見99年度偵字第26359號
      卷第21至23頁）。證人江珮妮嗣於本院審理時亦到庭具結
      證述：「（檢察官問：你是否認識被告？）認識。（檢察
      官問：你跟被告如何認識的？）去年3、4月，我老公的姊
      姊的男朋友介紹被告與我認識。（檢察官問：你認識被告
      時，被告做何工作？）沒有工作。因為被告當時在服刑，
      易服社會勞務。（檢察官問：你婆婆羅貴琴詐欺案件已經
      入獄執行了嗎？）對。（檢察官問：你有因為羅貴琴的案
      子而與被告接洽？）有。（檢察官問：為何會找被告接洽
      ？）當時我姊姊的男友與被告同時在服社會勞務，感情很
      好，常常到我們理髮店來，也會討論我婆婆詐欺的案件。
      被告主動提起可以幫忙，他說他的姨丈、舅舅在法院當檢
      察官。他說他可以拿一疊傳票給我們看，如果他沒有門路
      ，他怎麼會到現在都沒有被關。之後，我們就相信他。他
      就說要交多少錢是相關的費用，我就拿錢給他。（檢察官
      問：當時你婆婆已經入獄，被告有說要幫你婆婆什麼事情
      ？）他說可以幫我減輕我婆婆的刑期，因為我婆婆雖然入
      獄，但是還是有人要繼續告我婆婆。（檢察官提示99年度
      偵字第26359號卷第13頁本票問：第一張是99年9月23日簽
      發、面額3萬元，這是被告簽給妳的嗎？）是。（檢察官
      問：為何被告要簽本票給妳？）他說這3萬元是要當保證
      金，一個禮拜後就會還給我。我怕他會騙我，他就說他可
      以開本票給我，讓我安心。（檢察官問：他有說這3萬元
      是什麼保證金？）他說是疏通我婆婆案件的保證金。（檢
      察官問：妳是在何時、何地交錢給被告？）我是交現金，
      是在99年9月23日在霧峰澄清醫院的門口，地點是被告約
      的。（檢察官問：交付這筆3萬元時有無其他人在場？）
      沒有。只有我一個人，他說不可以讓別人知道。（檢察官
      問：是否有其他家人或親友知道妳付3萬元的事？）在9月
      23日時他們都不知道。（檢察官提示99年度偵字第26359
      號卷第13頁本票問：這張5萬元、發票日99年9月28日，為
      何會有這張本票？）被告說3萬元不夠，還要再5萬元，他
      說如果沒有再5萬元案件沒辦法辦，連之前的3萬元也沒辦
      法還給我。（檢察官問：妳付這5萬元的時間、地點、方
      式？）日期是99年9月28日，地點也是在霧峰澄清醫院門
      口，也是交現金，也是我一個人去。（檢察官提示99年度
      偵字第26359號卷第12頁本票問：第三張4萬4千元本票、
      發票日99年10月4日，為何會有這張本票？）被告說之前
      交的3萬元、5萬元還是不夠，要我再拿錢出來，但我已經
      沒有錢了。因為我之前交一些我婆婆互助會的資料給他，
      他用那些東西來威脅我，他說如果這些東西讓妳老公知道
      ，他會不會以為妳在陷害妳婆婆，讓妳婆婆的刑期更嚴重
      。我當然會害怕，所以我把我老公當時住院理賠的保險金
      4萬4千元先拿給被告，被告才開那張本票給我。（檢察官
      提示99年度偵字第26359號卷第12頁本票問：第四張發票
      日99年10月11日、7萬6千元的本票，也是被告開給妳的？
      ）是，因為被告說錢還是不夠，就差這7萬6千元，如果妳
      不拿出來，連之前的都拿不回來。他說他最後會開一張20
      萬元的本票給我。我當時已經不敢接被告的電話，如果我
      不接，被告就會狂打，不然就會傳簡訊說我是不想處理了
      是不是。後來我還是跟朋友借了7萬6千元拿給他，這7萬6
      千元是在被告住處大樓門口交給他的，也是交現金，也是
      我一個人。（檢察官問：第三筆的4萬4千元是在何處交給
      被告？）是在被告住處大樓附近。（檢察官問：妳交了這
      四次錢的日期都是開票日的日期嗎？）是。（檢察官問：
      被告跟妳說這四筆錢是用來做何事？）用來疏通我婆婆案
      件的保證金。（檢察官問：被告有無說這四筆錢會還給你
      ？）是。（檢察官問：既然是用來疏通的錢，不是付出去
      了嗎，為何還說會還給妳？）他說因為是他親戚，他只是
      想幫我們的忙，不想賺我們的錢，而且他跟我姊姊的男友
      是好朋友，他也跟我姊姊的男友說他的親戚是檢察官，他
      也不怕測謊，那個沒有什麼。（檢察官問：妳之前在偵訊
      時說從第二次妳拿5萬元給被告時，被告就是恐嚇的口氣
      ，妳可以舉例說明嗎？）被告雖然口氣不是很嚴厲，但是
      他會講反正妳們家開店，如果哪天店裡來了奇奇怪怪的人
      影響你們的生意，妳有小孩，哪一天小孩不見了，妳就自
      己衡量是錢重要，還是什麼東西重要。我聽了這些話當然
      會很害怕，就算沒有錢還是會想辦法去借錢來給他。……
      …………（檢察官問：妳除了這四筆有開本票的錢之外，
      有無拿過其他的錢給被告？）除了這四筆，他還會零零散
      散跟我借錢，都是幾千元，也沒有開本票，他也沒有還我
      。（檢察官問：妳說被告零零星星借錢，跟妳婆婆的案子
      有無關係？）沒有關係，純粹是朋友幫忙他。（檢察官問
      ：被告說他開了這四張本票，都是他跟妳的借款，有何意
      見？）他當然會說是借款，實際上是被告說要幫我疏通我
      婆婆的案子，騙我的錢，我怎麼可能拿要繳房租的錢、繳
      我女兒學費的錢，還有我老公理賠的保險金來借給他，我
      並不是有錢人，甚至我跟人家借的錢都還沒有還給人家。
      ………………（審判長提示99年度偵字第26359號卷第14
      、15、16、17頁問：妳說妳交給被告的就是這些東西嗎？
      ）是。（審判長問：妳這個東西何時交給被告？）是在交
      第一次3萬元之前就交給他了。（審判長問：既然是在交3
      萬元之前就交給他了，為何要交這些資料？）他說要先看
      看資料，牽涉的範圍有多大，能不能減輕處理。（審判長
      提示羅貴琴在監在押全國紀錄表、本院98訴1386號判決、
      99訴1008號判決、本院99簡字第322號簡易判決問：妳婆
      婆是否在去年3月25日就入監執行至今，裡面這些資料是
      不是就是妳婆婆的案件？）是。（審判長問：妳拿資料給
      被告看之前，是否有跟被告說妳婆婆已經在監服刑？）他
      本來就知道，他說可以減輕。……………（審判長問：妳
      第一次給被告3萬元，是因為被告說他可以處理妳婆婆的
      官司，才給他錢？）是。（審判長問：為何妳相信被告可
      以處理？）因為被告說如果他沒有那些門路，為何他有一
      疊傳票到現在還沒有去執行，而且他說他姨丈、舅舅在地
      檢署當檢察官，而且是高階的檢察官。這些話他說了不只
      一次。（審判長問：妳在檢察官前說他的叔叔是台中地院
      的檢察官，妳現在說是他的姨丈，到底是指誰？）因為時
      隔太久了，應該是99年12月偵訊時說的比較清楚。（審判
      長問：被告只用嘴巴講妳就相信了嗎？沒有拿其他的文件
      讓妳看，說他有門路嗎？）是。我就真的很笨啊，而且如
      果沒有錢給他，他就一直打電話，用盡各種方式把你搞到
      快要崩潰。（審判長問：妳第二次交5萬元給被告，是被
      騙交給他的，還是因為被恐嚇害怕才交的？）都有，他之
      前跟我說如果不再給他5萬元，前面的錢就拿不回來。他
      也有說『如果不再給他5萬元，他就把資料交給我家人，
      我們有開店做生意，有小孩子，他可以找黑道去店裡站，
      小孩哪天不見，他沒辦法保證』。都是在同一個時間講的
      。（審判長問：妳第三次交4萬4千元，到底是什麼情形？
      ）第三次跟第四次被告跟我要錢時，其實都是跟第二次相
      同的，如果不再繼續給錢，前面的錢就拿不回來，也有說
      如果不給他錢，他就把資料交給我家人，我們有開店做生
      意，有小孩子，如果不給他錢，會找黑道去店裡站，小孩
      哪天不見了，他沒辦法保證。（審判長問：第一次妳交3
      萬元時，被告有無說如同第二、三、四次所說讓妳害怕、
      恐嚇的話？）第一次沒有。（審判長問：妳第二次交5萬
      元、第三次交4萬4四千元、第四次交7萬6千元，是因為被
      告講的那些話讓妳感到害怕，還是怕前面的錢拿不回來？
      ）都有。他講的那些我都會感到害怕，我也確實害怕錢拿
      不回來。」等語（見100年5月31日本院審判筆錄）。
（三）經本院調閱被告使用之門號0000-000000號之雙向通聯紀
      錄資料顯示（見本院卷第74至85頁），被告自99年9月12
      日起至99年10月14日止，與被害人江珮妮使用之門號0000
      -000000號行動電話，有密切的通訊往來情形，幾乎每日
      均有互相發話或受話之紀錄，是被害人江珮妮指稱被告以
      頻繁電話造成其壓力使其不得不配合交付金錢，即非空穴
      來風之詞；又依被害人江珮妮之證述內容可知，其生活經
      濟狀況並非寬裕，平日雖有借錢給被告之情形，但金額僅
      為數千元，其自99年9月23日至99年10月11日間，不到二
      十天內，陸陸續續籌集共20萬元交付被告，若非有特殊情
      事，甚至是讓江珮妮不得不屈服之理由，江珮妮無需在短
      時間內急於籌錢交付被告。被告雖辯稱前開20萬元係江珮
      妮借伊的錢云云，惟此已據被害人江珮妮於本院結證時否
      認，且江珮妮原本即無財力可以在短時間內借貸20萬元給
      被告，被告若非以詐騙之方法誘使、以恐嚇之手段迫使被
      害人江珮妮交付金錢，江珮妮沒有理由及必要將金錢交付
      被告，是被告所辯，顯係臨訟編篡卸責之詞。況被告亦自
      承：「（審判長問：你有無開徵信社？）沒有。（審判長
      問：你有無開債務管理公司？）沒有。（審判長問：你有
      無擔任任何公職？）沒有。（審判長問：你有無擔任民意
      代表、調解委員？）沒有。」等語（見100年5月31日本院
      審判筆錄），被告既然非從事徵信、債務管理事業之人，
      亦未具公職、民意代表、調解委員等身分，江珮妮亦沒有
      理由要將羅貴琴官司相關資料交予被告觀看，若非被告以
      能幫忙處理官司之說詞或以造成江珮妮誤信其有能力處理
      之假象，讓江珮妮交付上開資料，被告再乘機詐騙江珮妮
      ，進而恐嚇江珮妮，使得江珮妮因陷於錯誤及心生畏懼而
      交付金錢；再者，被害人江珮妮與被告間，除本案糾紛外
      ，並無其他仇怨關係存在，其應無誣陷被告涉犯詐欺及恐
      嚇取財犯行之必要，綜合上開各項證據資料加以判斷後，
      足推被害人江珮妮之指訴應為實情。
（四）按刑法第339條之詐欺罪，其成立固均以行為人有施用詐
      術之行為為必要，然所謂詐術行為，不以積極之語言、文
      字、肢體、舉動或兼有之綜合表態等為限，其因消極之隱
      瞞行為，致使被害人陷於錯誤，亦包括在內（最高法院90
      年度台上字第7781號判決參照）。又刑法詐欺取財罪之成
      立，以意圖為自己或第三人不法之所有，以詐術使人將本
      人或第三人之物交付為要件；而所謂以詐術使人交付，必
      須被害人因其詐術而陷於錯誤，或利用被害人之錯誤而行
      詐（最高法院82年度台上字第3532號判決參照）。被告雖
      辯稱其未自稱有親戚在法界工作，伊是說伊同學的親戚在
      法界高層服務，可以透過伊找他們作法律上的諮詢云云，
      惟被告屢次在被害人面前吹擂伊叔叔及舅舅在當檢察官等
      情，業據被害人江珮妮於偵訊時及本院審理時證述明確，
      加以被害人江珮妮明知其認識被告時，被告已前科累累並
      正在執行易服社會勞動，並非善良正途之人，江珮妮仍願
      相信被告應係有辦法為其處理婆婆官司之人，足推被告定
      有在江珮妮面前吹噓其在法界是有門路之人，被告以上開
      方式積極營造其有親戚在法界高層服務之假象，使被害人
      江珮妮誤信其為有門路之人，可為其走後門疏通官司，自
      屬使用詐術。至於本案縱係被害人江珮妮主動要求被告幫
      忙，然被告係積極營造其為有門路之人的假象於先，足以
      使被害人誤信，嗣後復未予澄清，自仍無解於其施用詐術
      之行為。
（五）又按恐嚇取財罪之恐嚇行為，並無限制，凡以積極明示之
      言語、行為或其他暗示其危害，足使被害人理解其意義而
      使其心生畏怖者，均不失為恐嚇行為（最高法院75年度台
      上字第2047號判決意旨參見）。再按恐嚇之性質，不以違
      法為必要，雖屬合法之事，若以恐嚇要挾，仍構成恐嚇取
      財罪（最高法院76年度台上字第7178號判決意旨參照）。
      依被害人江珮妮證述被告於第二次至第四次要求她交付金
      錢時均係以「如果不再給他5萬元，他就把資料交給我家
      人，我們有開店做生意，有小孩子，他可以找黑道去店裡
      站，小孩哪天不見，他沒辦法保證」等語要脅她，凡此種
      種均足認被告上開所為，自足使被害人江珮妮心生畏怖，
      自屬恐嚇行為。
（六）綜上各節，交互審視，被害人江珮妮所證信而有徵，被告
      所辯，為圖卸責之詞，不足採信，被告詐欺取財及恐嚇取
      財之犯行，事證明確，堪以認定，應予依法論科。
參、論罪科刑：
一、就犯罪事實一、（一）部分，被告以危害陳招弟及其家人生
    命身體安全（被告雖對陳招弟恐嚇稱「對你全家很不利！」
    係以加害陳招弟及其家人之事而為恐嚇，然該內容主要係針
    對陳招弟，應是暗指要讓陳招弟失去家人之意，並非係指要
    加害陳招弟家人），係犯刑法第305條之恐嚇危害安全罪；
    就犯罪事實一、（二）部分， 係犯刑法第339條第1項之詐
    欺取財罪；就犯罪事實一、（三）（四）（五）部分，均係
    犯刑法第346條第1項之恐嚇取財罪。被告上開五罪犯意各別
    ，行為互異，自應予分論併罰。
二、被告於98年12月22日因詐欺案件經本院以98年度易字第2465
    號判決判處有期徒刑5月確定，經被告向台灣台中地方法院
    檢察署檢察官聲請易服社會勞動核准，應履行之社會勞動時
    數為906小時，履行日期自99年1月7日至99年11月6日止，惟
    被告於99年7月27日向台灣台中地方法院檢察署檢察官聲請
    改易科罰金，扣除已履行社會勞動384小時（折算64日），
    被告尚應繳納87,000元，於99年7月27日當日繳清而執行完
    畢等情，分別有臺灣高等法院被告前案紀錄表、台灣高等法
    院被告行止速查表各1份在卷可稽，並經本院調閱本院98年
    度易字第2465號案件之執行卷宗，核閱無誤，被告於受有期
    徒刑執行完畢後五年內，故意再犯本件有期徒刑以上之五罪
    （恐嚇危害安全一罪、詐欺取財一罪、恐嚇取財三罪），均
    為累犯，均應依刑法第47條第1項之規定加重其刑。
三、爰審酌被告之平日素行不佳，有多次詐欺及妨害自由等前科
    ，有臺灣高等法院被告前案紀錄在卷可參；被告犯罪之動機
    、目的僅為圖得一己之私利，被告犯罪時未受刺激，與被害
    人陳招弟、江珮妮間亦無怨隙；被告年輕力盛不思正常工作
    ，貪圖不勞而獲，利用被害人陳招弟之配偶吳聲震與他人有
    財務糾紛、被害人江珮妮之婆婆羅貴琴有牢獄之災，以吹噓
    其有親友在法界高層服務，博取被害人的信任而趁機為詐欺
    及恐嚇行為謀取錢財，有損司法人員之信譽，及造成司法機
    關形象之損害，惡性實為重大，且被害人江珮妮損失之金錢
    非少，被告迄今尚未賠償被害人陳招弟及江珮妮；及其犯罪
    後僅坦承部分犯行，仍試圖矯飾，於犯罪後態度部分尚無從
    為其有利之考量；再考之被告為高中畢業之智識程度與生活
    狀況小康（以上參見被告警詢調查筆錄受詢問人欄之記載）
    等一切情狀，分別量處如主文欄所示之宣告刑，並定其如主
    文所示之應執行刑，以資懲儆。
四、另按有犯罪之習慣或因遊蕩或懶惰成習而犯罪者，於刑之執
    行前，令入勞動場所，強制工作，刑法第90條第1項固定有
    明文。然保安處分係針對受處分人將來之危險性所為之處置
    ，以達教化、治療之目的，為刑罰之補充制度。我國現行刑
    法採刑罰與保安處分雙軌制，係在維持行為責任之刑罰原則
    下，為協助行為人再社會化之功能，以及改善行為人潛在之
    危險性格，期能達成根治犯罪原因、預防犯罪之特別目的。
    是保安處分中之強制工作，旨在對欠缺正確工作觀念或無正
    常工作因而習慣犯罪者，強制其從事勞動，學習一技之長及
    正確之謀生觀念，使其日後重返社會，能適應社會生活。刑
    法第90條第1項規定對於「有犯罪之習慣或因遊蕩或懶惰成
    習而犯罪者」之宣付強制工作處分，即係本於保安處分應受
    比例原則之規範，使保安處分之宣告，與行為人所為行為之
    嚴重性、行為人所表現之危險性及對於行為人未來行為之期
    待性相當之意旨而制定，由法院視行為人之危險性格，決定
    應否令入勞動處所強制工作，以達預防之目的。所謂「有犯
    罪之習慣」則指對於犯罪以為日常之惰性行為，乃一種犯罪
    之習性，至所犯之罪名為何，是否同一，則非所問；而行為
    人是否構成累犯，尤非決定其是否有犯罪習慣之唯一標準（
    最高法院95年度臺上字第6446號判決意旨可資參照）。查被
    告所為上開一次詐欺取財及三次恐嚇取財犯行，行為殊無可
    取，惟本院衡酌被告自承有賭博習慣（見99年度偵字第2635
    9號卷第24頁），為找尋賭本及償還賭債，而一再以非法手
    段謀取他人金錢，並非欠缺正確工作觀念因而習慣犯罪，且
    被告業經本院判處如主文所示之應執行刑，足信其已有相當
    時間可在監服刑、為其所犯付出代價，其罪刑已堪相當，是
    尚難逕認被告對於犯罪已為日常之惰性行為或因游蕩或懶惰
    成習而犯罪，故本院認尚無宣告於刑之執行前，令被告入勞
    動場所強制工作之必要，併此敘明。
肆、無罪部分：
一、公訴意旨另以：緣被告黃翊書（下稱被告）得知吳聲震與楊
    賢一間有債務糾紛，楊賢一積欠吳聲震約1400萬餘元之債務
    ，被告竟意圖為自己不法之所有，向吳聲震佯稱：「伊舅舅
    於法院當法官，伊可透過關係來向楊賢一取回該等借款、效
    率很快，然須交付人事費用」云云，致使吳聲震陷於錯誤，
    於99年5月12日在臺中縣霧峰鄉（現改制為臺中市霧峰區，
    下以新制稱）坑口村土地公廟前，當場交付6萬元予被告，
    被告並開立現金6萬元保管條及6萬元本票交付予吳聲震；被
    告意圖為自己不法之所有，復於99年5月17日向吳聲震佯稱
    ：「尚須請人幫忙疏通，需20萬元之人事費」云云，致使吳
    聲震陷於錯誤，交付20萬元予被告，被告為取信吳聲震，簽
    立20萬元保管條及10萬元本票二張予吳聲震；被告意圖為自
    己不法之所有，再於99年5月18日向吳聲震佯稱：「辦理假
    扣押須提供300萬元擔保金，提供擔保後，即得取回楊賢一
    所積欠之借款」云云，使吳聲震陷於錯誤，陸續自99年5月
    18 日起至99年6月18日止在吳聲震位在台中市○○區○○路
    35 號之住家或霧峰區○○路口共交付336萬156元予被告，
    被告為取信告訴人，於99年5月23日簽立38萬元之保管條及
    本票、5月24日簽立22萬元之保管條及本票予吳聲震；被告
    意圖為自己不法之所有，又於99年6月20日向吳聲震佯稱：
    「因吳聲震之前貸予債務人楊賢一之資金，大多來自吳聲震
    之母親吳秀賢，故須改以吳秀賢之名義辦理假扣押，須重新
    再籌款300萬元，方得取回借款」云云，使吳聲震陷於錯誤
    ，陸續自99年6月28起至99年8月3日止在吳聲震位在霧峰區
    ○○路35號之住家或霧峰區○○路口共交付291萬8000元予
    被告；被告意圖為自己不法之所有，復於99年8月4日向吳聲
    震佯稱：「必須給付130萬元之報酬，否則伊將停止辦理相
      關程序」云云，使吳聲震陷於錯誤，陸續自99年8月4日起
    至99 年8月21日止共交付128萬元予被告；被告意圖為自己
    不法之所有，再於99年8月23日向吳聲震佯稱：「須另繳交
    200萬元稅金，方得取回借款」云云，使吳聲震陷於錯誤，
    陸續自99 年8月23日起至99年8月30日止共交付138萬3000元
    予被告；被告意圖為自己不法之所有，又於99年9月8日打電
    話予吳聲震，向其佯稱：「須再給付400萬元，方能拿去臺
    北換回臺灣銀行取款條」云云，使吳聲震陷於錯誤，嗣因吳
    聲震已無法再籌得任何款項，而詐欺未遂，因認被告此部分
    另涉有刑法第339條第1項之詐欺取財罪及第339條第3項、第
    1項之詐欺取財未遂罪嫌云云。
二、按犯罪事實應依證據認定之，無證據不得認定犯罪事實；又
    不能證明被告犯罪者，應諭知無罪之判決，刑事訴訟法第15
    4條第2項、第301條第1項分別定有明文。次按事實之認定，
    應憑證據，所謂證據，須適於為被告犯罪事實之證明者，始
    得採為斷罪資料，如未能發現相當證據，或證據不足以證明
    ，自不能以推測或擬制之方法以為裁判基礎；又認定不利於
    被告之事實，須依積極證據，苟積極證據不足為不利於被告
    事實之認定時，即應為有利於被告之認定，更不必有何有利
    之證據，最高法院53年臺上字第2750號、30年上字第816號
    、40年臺上字第86號分別著有判例可資參照。另認定犯罪事
    實應依證據，為刑事訴訟法所明定，故被告否認犯罪事實所
    持之辯解，縱屬不能成立，仍非有積極證據足以證明其犯罪
    行為，不能遽為有罪之認定，此最高法院30年上字第1831號
    亦著有判例。再刑事訴訟上之證明資料，無論其為直接證據
    或間接證據，而為認定犯罪事實所憑，均須達於通常一般之
    人均不致有所懷疑，而得確信其為真實之程度，始得據為有
    罪之認定，若其關於被告是否犯罪之證明未能達此程度，而
    有合理懷疑之存在，致使無從形成有罪之確信，即不得遽為
    不利被告之認定，亦有最高法院76年度台上字第4986 號判
    例可循。又刑事訴訟法第161條第1項規定：檢察官就被告犯
    罪事實，應負舉證責任，並指出證明之方法。因此，檢察官
    對於起訴之犯罪事實，應負提出證據及說服之實質舉證責任
    。倘其所提出之證據，不足為被告有罪之積極證明，或其指
    出證明之方法，無從說服法院以形成被告有罪之心證，基於
    無罪推定之原則，自應為被告無罪判決之諭知（最高法院著
    有92年臺上字第128號判例要旨參照）。
三、公訴意旨認被告此部分涉有詐欺取財之既、未遂罪行，無非
    以告訴人吳聲震之指訴、證人吳秀賢、陳招弟之證述、被告
    簽發之本票5紙、現金保管條4紙、吳聲震之臺灣銀行存摺影
    本、吳秀賢之霧峰區農會存摺影本、陳招弟之彰化銀行存摺
    影本、周慧珍之臺中市霧峰區農會客戶往來交易明細表、吳
    聲震之臺中銀行存摺影本、吳孟育之中華郵政存摺影本、吳
    青霞之中華郵政存摺影本、吳青霞之彰化銀行存摺影本、霧
    峰區○○段0325地號之土地謄本（用以向霧峰農會抵押貸款
    50 萬元）、臺中商業銀行入戶電匯通知單9張、聯邦商業銀
    行支票25張等為其主要論據。訊據被告堅決否認上開犯行，
    辯稱：伊係透過江珮妮介紹認識吳聲震，伊係向吳聲震說伊
    同學的親戚在法院工作，當時伊知道吳聲震無法取回對楊賢
    一的債權，伊建議吳聲震可尋求法律途逕解決，但吳聲震不
    想打官司，認為時間會拖延很久，希望伊出面處理向楊賢一
    討回債權或取得債權憑證，經過伊向楊賢一追討，楊賢一於
    99 年5月18日書立一張1,452萬元的現金保管條交付吳聲震
    作為債權憑證，及承諾先於99年6月16日清償50萬元，又於
    99年6 月8日書立債務協議書交付吳聲震，承諾自99年7月16
    日起按月分期償還至清償完畢，之後吳聲震自楊賢一處取回
    債權30萬元現金，並楊賢一交付乙紙發票人為睿明實業有限
    公司、發票日為99年6月27日、票面金額1,857萬元、付款人
    聯邦商業銀行迴龍分行、票號UA0000000號的支票（下稱系
    爭聯邦商銀1,857萬元支票）予吳聲震，之後楊賢一又提出
    乙紙發票人為雅香食品有限公司、發票日為99年8月22日、
    票面金額2,168萬元、付款人第一銀行西門分行、票號
    0000000的支票（下稱系爭第一銀行2,168萬元支票）予吳聲
    震，要求換回系爭聯邦商銀1,857萬元支票，伊自99年5月至
    9月間陸續自吳聲震處取得7百萬餘元，係因為楊賢一欠吳聲
    震1,400萬餘元，伊為吳聲震自楊賢一處討回30萬元及取得
    系爭第一銀行2,168萬元支票，吳聲震當初承諾超出1,400餘
    萬元債權的部分是伊討債的報酬，伊是以收取報酬的意思向
    吳聲震索討金錢，伊並沒有不法所有之意圖，因楊賢一之後
    搬遷不知去向，系爭第一銀行2,168萬元支票無法兌現，吳
    聲震即否認原先同意以系爭第一銀行2,168萬元超出1,452萬
    元債權的部分是伊應得的討債報酬等語。
四、有關於證據能力部分：
（一）按被告以外之人於審判外之陳述，雖不符刑事訴訟法第
      159條之1至之4等4條之規定，而經當事人於審判程序同意
      作為證據，法院審酌該言詞陳述或書面陳述作成時之情況
      ，認為適當者，亦得為證據；當事人、代理人或辯護人於
      法院調查證據時，知有刑事訴訟法第159條第1項不得為證
      據之情形，而未於言詞辯論終結前聲明異議者，視為有前
      項之同意，同法第159條之5定有明文。經查，本件有關以
      下所引用被告以外之人於審判外之言詞或書面陳述，而不
      符合刑事訴訟法第159條之1至第159條之4之規定者，業經
      被告於本院行審理程序時明示同意有證據能力（見本院
      100年5月31日審判筆錄），且均經本院於審理時當庭直接
      提示而為合法之調查，公訴人及被告復未於言詞辯論終結
      前聲明異議，本院審酌此部分證據作成或取得時之狀況，
      並無非法或不當取證之情事，且亦無顯不可信之情況，故
      認為適當而均得以之作為證據，依刑事訴訟法第159條之5
      之規定，均具有證據能力。
（二）復按刑事訴訟程序所為通訊監察處分之取證行為，具有對
      人民隱私權等基本權干預之性質，通訊保障及監察法對此
      取證行為，設有程序規範與限制，俾使實施刑事追訴程序
      之公務員有法可循，並兼顧人民權益之保障。從事刑事追
      訴之公務員違反取證規範，從抑制違法偵查之觀點衡量，
      如不分情節，均容許該通訊監察所得資料作為證據使用並
      不適當，固有應否排除其證據能力之問題。惟此「證據排
      除原則」之適用，應僅限於有國家機關行為介入之對於人
      民之監聽行為而言；私人監聽之行為，並無公權力介入，
      則不與焉。依刑法第315條之1及通訊保障及監察法第29條
      第3款規定「監察者為通訊之一方，而非出於不法目的者
      ，不罰」之規範目的，通訊之一方私自錄音之取證行為，
      如非出於不法目的，不惟在刑罰規範上屬於阻卻違法之事
      由，且因屬通訊一方基於保全證據之必要所實施之作為，
      並無國家機關行為之介入，當非通訊保障及監察法所規範
      之行為，要無先聲請令狀許可之問題，自亦不發生有類似
      公務員違法偵查取得證據之情形，其所取得之證據應有證
      據能力（最高法院97年度臺上字第560號判決意旨參照）
      。被告委由證人袁啟文提供之蒐證錄音光碟，係被告私自
      將其與證人江珮妮談話錄音之取證行為，但非出於不法目
      的，不惟在刑罰規範上屬於阻卻違法之事由，且因屬通訊
      一方基於保全證據之必要所實施之作為，並無國家機關行
      為之介入，當非通訊保障及監察法所規範之行為，要無先
      聲請令狀許可之問題。又證人袁啟文於100年3月29日本院
      審理時結證：「（審判長問：是否見過在庭的證人吳聲震
      、陳招弟？）沒有。（審判長問：為何被告要將錄音光碟
      交給你轉錄？）被告是交給我他的手機，要求我幫他把手
      機裡面的資料轉錄成光碟。手機還在我家裡。」（見本院
      卷第114頁），依上開證人袁啟文之證詞可見，該錄音內
      容係被告蒐集對其有利證據之蒐證行為。且經本院於100
      年5月31日審理期日當庭播放該錄音光碟，證人江珮妮亦
      自承係其與被告之對話內容無誤，惟指稱係被告強迫伊錄
      音，且伊亦知道被告在錄音云云，惟本院勘驗錄音談話內
      容，前後語氣連貫，未發現有中斷情形，被告與江珮妮二
      人語氣均平和自然，未有一方受脅迫之感覺，應係證人江
      珮妮出於自己之意願而配合被告為錄音蒐證之行為，並據
      實陳述事實之經過，自難認證人江珮妮之配合錄音蒐證與
      所為證詞有何違反自由意思而不足採，故上開蒐證錄音光
      碟自有證據能力。另卷附上開錄音譯文1份，係依據上開
      錄音結果予以翻譯之文字，經提示予公訴人、被告後，供
      其等辨認、表示意見並為辯論，迄言詞辯論終結前均無異
      議，即同意有證據能力，本院復查無其他不法之情狀，依
      上開說明，本件卷內錄音譯文自具有證據能力。
五、按被害人之為證人，與通常一般第三人之為證人不侔。被害
    人就被害經過所為之陳述，其目的在於使被告受刑事訴追處
    罰，與被告處於絕對相反之立場，其陳述或不免渲染、誇大
    。是被害人縱立於證人地位具結而為指證、陳述，其供述證
    據之證明力仍較與被告無利害關係之一般證人之陳述為薄弱
    。從而，被害人就被害經過之陳述，除須無瑕疵可指，且須
    就其他方面調查又與事實相符。所謂無瑕疵，係指被害人所
    為不利被告之陳述，與社會上之一般生活經驗或卷附其他客
    觀事證並無矛盾而言，至所謂就其他方面調查認與事實相符
    ，非僅以所援用之旁證足以證明被害結果為已足，尤須綜合
    一切積極佐證，除認定被告確為加害人之外，在推理上無從
    另為其他合理原因之假設而言（最高法院92年度臺上字第29
    84、2984號及95年度臺上字第6017號判決意旨參照）。經查
    ：
（一）告訴人吳聲震與楊賢一間確有1,400餘萬元之債務糾紛，
      此有吳聲震提出楊賢一交付之聯邦商業銀行民權分行支票
      25紙（金額共1,448萬1,500元，附於99年度偵字第26359
      號卷第62至70頁）及吳聲震於臺中商業銀行之匯款證明9
      紙（金額共608萬5,500元，附於99年度偵字第26359號卷
      第59至61頁）可稽，是告訴人吳聲震是基於其與楊賢一間
      1,400餘萬元之債務而與被告有所往來，即為有據。
（二）又告訴人吳聲震於本院100年5月31日審理時當庭提出其與
      楊賢一於99年5月18日簽立之現金保管條及99年6月8日簽
      立之債務協議書供本院核閱，現金保管條內容為「本人吳
      聲震身分證字號Ｚ000000000於民國99年5月18日將現金
      1,425萬元正，交予楊賢一身分證字號Ｚ000000000代為保
      管，特立此保管條以茲證明。」、債務協議書內容為「乙
      方（指楊賢一）自95年起陸續向甲方（指吳聲震）欠款高
      達1,452萬元，自協議日起，甲方給予乙方機會，不予收
      取利息。乙方亦自行承諾自99年7月16日至99年12月16日
      還款20萬元予甲方，自100年1月16日起，每月16日還款25
      萬元予甲方，直至所有欠款全部清償完畢，若有違背此協
      議內容，則以詐欺罪論處，雙方並同意以台中地方法院為
      第一審理法庭。」；又告訴人吳聲震於本院行準備程序時
      自承「被告一開始是拿聯邦商業銀行為付款人，票號UA00
      00000號，面額1,857萬元的支票給我，後來，又拿第一銀
      行為付款人，票號0000000，面額2,168萬元的支票將前面
      那張聯邦商業銀行的票換回去，第一銀行的票現在還在我
      家裡，我還沒有去提示。」等語（見100年2月17日準備程
      序筆錄）；此外，尚有楊賢一於99年5月18日簽寫之字條
      ，其內容為「茲因債權人吳聲震、債務人楊賢一，債務問
      題雙方暫定中華民國99年6月16日，由債務人楊賢一先償
      還50萬元正，恐口說無憑，特立此據，以茲證明。」，此
      亦有告訴人吳聲震於本院100年5月31日審理時當庭提出供
      本院核閱；又證人吳聲震當庭經被告詰問時稱：「（被告
      問：你是否跟我一起到楊賢一他家去過？）是被告為了取
      信我，帶我去的。（被告問：我不知道楊賢一的住所怎麼
      帶你去？）我有告訴被告楊賢一的住所。（被告問：我們
      去楊賢一家做什麼？）當天我們去楊賢一家，都是被告在
      跟楊賢一說話，我在旁邊而已。（被告問：當天是否有寫
      借據及保管條回來？）是被告強逼楊賢一寫的。（被告問
      ：借據、保管條是否還在你那裡？）是，還在我家裡。寫
      的時候，被告有逼楊賢一搬離大里的住所，所以我從此也
      找不到楊賢一了。（被告問：我們什麼時候去楊賢一家？
      ）剛認識的時候。（被告問：借據跟保管條不是同一天寫
      的，我如何逼楊賢一搬離大里？）借據是99年6月8日寫的
      ，保管條是99年5月十幾日寫的，寫完借據之後一個多月
      ，楊賢一就搬走了，我也找不到他。（被告問：如果我們
      有要去法院辦理的話，就不用去找楊賢一談了？）我從頭
      到尾都是聽你說的去做。（被告問：你是否曾經跟我收3
      萬元的利息？）沒有。（被告問：楊賢一交給你現金10萬
      元，我曾拿到你家，你女兒也在場，那天是99年6月18日
      ？）好像他有拿一次錢給我，但是金額我忘了，他錢從哪
      裡來的我不知道。（被告問：楊賢一有再還給你20萬，我
      有沒有拿20萬元給你，讓你交給黃冠裕？）黃冠裕是黃翊
      書的朋友，黃翊書叫我拿20萬給黃冠裕，他沒有跟我講這
      20萬是楊賢一的，這20萬後來我就交給黃冠裕了，黃翊書
      叫黃冠裕不要再插手了。（被告問：可不可以把你跟黃冠
      裕寫的協議內容帶過來？）可以。（被告問：我有沒有帶
      你去任何法院，見任何一個人？）沒有。（被告問：我拿
      1,857萬元及2,168萬元的支票給你時，我都沒有跟你說是
      楊賢一要給的嗎？）都沒有說是楊賢一要還給我的，只有
      說日期到了可以領。（被告問：你拿到那麼多金額的票，
      不會覺得奇怪嗎？）我如果覺得奇怪就不會被你騙那麼多
      錢了。……………（被告問：1,857萬及2,168萬元的支票
      ，如果你有領到，你會告我詐欺嗎？）我還想要問你，為
      何要拿那兩張支票來騙我。」等語（見100年3月29日審判
      筆錄），除此之外，吳聲震於本院100年5月31日審理時當
      庭提出其與黃冠裕簽立之協議書供本院核閱，內容為「本
      人吳聲震今日願意給予黃冠裕20萬元整，但黃冠裕自即日
      起亦不得再過問及插手本人所有相關之債務問題恐口說無
      憑，立此字據以確保雙方承諾，若有違背依司法途逕處理
      。」，足認被告詰問吳聲震之內容為真實，吳聲震確有收
      到被告交付之30萬元；相互勾稽上開被告詰問告訴人吳聲
      震之內容，及吳聲震現時手中持有之99年5月18日楊賢一
      簽立之現金保管條、99年5月18日楊賢一簽立之承諾償還
      50萬元字條、99年6月8日楊賢一簽立之債務協議書、系爭
      第一銀行2,168萬元支票等資料，足認被告辯稱係吳聲震
      委託伊處理與楊賢一間1,400餘萬元之債務即為有據，且
      吳聲震自被告為伊處理與楊賢一間1,400餘萬元債務問題
      後，自楊賢一處取得99年5月18日楊賢一簽立之現金保管
      條、99年5月18日楊賢一簽立之承諾償還50萬元字條、99
      年6月8日楊賢一簽立之債務協議書（上開資料均有影本附
      於本院卷）、系爭聯邦商銀1,857萬元支票（已經楊賢一
      取回）、系爭第一銀行2,168萬元支票及現金30萬元，是
      被告確有為吳聲震處理債務事宜，尚不論被告是以何手段
      逼使楊賢一簽寫上開資料及交付支票、現金，惟被告辯稱
      伊為告訴人吳聲震處理與楊賢一間債務事宜，應為真實。
（三）又證人吳聲震於本院審理時證述：「（審判長提示1,857
      萬元支票、2,168萬元支票問：是誰交給你的？）1,857萬
      元的支票是99年4月底5月初黃翊書交給我的。2,168萬元
      支票是99年6月底7月初拿給我的。（審判長問：金額那麼
      大，你有無去銀行照會？）1,857萬元是被告去照會的，
      我有在場。2,168萬元的是我自己去照會的。（審判長問
      ：1,857萬元、2,168萬元這兩張票，發票人不是楊賢一也
      不是黃翊書，你為何敢收？）我就是笨在這裡。…………
      （審判長問：你收1,857萬、2,168萬元這兩張票時，被告
      有無說是楊賢一要還你的？）他沒有說清楚。（審判長問
      ：被告之前有無欠你錢？）沒有。（審判長問：你有無委
      託被告處理過除了楊賢一以外之人的債務？）有，江世明
      ，金額100多萬。還有一個草屯的30萬。（審判長問：上
      開二筆金額不過130幾萬，為何從被告手上接下一、兩千
      萬元的支票？）我都沒有問清楚，我都不懂。」等語（見
      100年3月29日審判筆錄），是告訴人吳聲震自被告處收受
      楊賢一交付之系爭聯邦商銀1,857萬元支票及系爭第一銀
      行2,168萬元支票時均經照會，且系爭聯邦商銀1,857萬元
      支票尚為有記載受款人吳聲震之記名支票，此有卷附之該
      支票影本可稽（見99年度偵字第26359號卷第32頁），又
      經本院向聯邦商銀及第一銀行查詢系爭二張支票之開戶資
      料及往來明細，系爭聯邦商銀1,857萬元支票帳戶確為睿
      明實業有限公司開戶，且帳戶內於99年6月30日前有資金
      往來，並於99年6月24日有1,375,000元餘額，有聯邦商業
      銀行100年4月25日（100）聯業管（集）字第1001038870
      號函所附資料可可憑（見本院卷第160至164頁）；又系爭
      第一銀行2,168萬元支票帳戶確為雅香食品有限公司開戶
      ，且帳戶內於99年8月13日前有資金往來，並於99年8月4
      日有474,668元餘額，有第一商業銀行西門分行100年4月
      13日一西門字第00038號函所附資料可稽（見本院卷第136
      至140頁），是系爭二張支票確係楊賢一交付被告再轉交
      吳聲震收受，且系爭二張支票確為楊賢一為清償或擔保積
      欠吳聲震1,400餘萬元債務而交付，此亦應為告訴人吳聲
      震本人明知。
（四）而依上開楊賢一於99年5月18日簽立現金保管條、於99年5
      月18日簽立之承諾償還50萬元字條、於99年6月8日簽立債
      務協議書之時間點，又依告訴人吳聲震自陳收受系爭聯邦
      商銀1,857萬元支票係在99年4月底5月初、收受系爭2,168
      萬元支票是99年6月底7月初之時間點，即與其指訴被告(1)
      於99年5月12日以交付人事費用之理由收取6萬元、(2)於99
      年5月17日以請人幫忙疏通人事費用之理由收取20萬元、
      (3)於99年5月18日以辦理假扣押須提供300萬元擔保金之理
      由收取336萬156元、(4)於99年6月20日以須改以吳秀賢名
      義辦理假扣押須重新再籌款300萬元之理由收取291萬8000
      元等情節之時間點有所矛盾，是告訴人吳聲震所為不利於
      被告之指證，即顯有瑕疵可指，自難憑為被告有罪事實之
      認定。
（五）又按刑法第339條第1項詐欺罪之成立，以意圖為自己或第
      三人不法所有，以詐術使人將本人或第三人之物交付為要
      件。所謂以詐術使人交付，必須被詐欺人因其詐術而陷於
      錯誤，若其所用方法，不能認為詐術，亦不致使人陷於錯
      誤，即不構成該罪，最高法院亦分別著有76年台上字第
      4986號、46年台上字第260號判例可供參照。即詐欺罪之
      主觀要件須具備意圖為自己或第三人不法之所有，始能成
      立，如缺乏主觀要件，即難遽以該罪相繩。本件被告辯稱
      伊陸續向吳聲震收取之700餘萬元是吳聲震同意給付為其
      處理債務之報酬等語，被告並提出其蒐證之錄音光碟為證
      ，經本院於100年5月31日審理期日當庭播放該錄音光碟，
      其內容：「男聲（被告）、女聲（江珮妮）
      男：那個...我跟你講喔...
      女：啥？
      男：吳聲震和我的事情你應該都知道了？
      女：嗯.
      男：他賴我的這（件事）你應該都嘛知道..
      女：嗯.
      男：但是妳感覺這有理嗎？
      女：嘸啊，這怎麼會有理！
      男：自頭到尾，妳最清楚所有的事情..
      女：嗯.
      男：妳最清楚啦，對不對..
      女：嗯.
      男：那..我是覺得啦...
      女：嗯.
      男：我們現在來回顧一下，這.. 整個狀況到底是怎麼樣
          來的，好嗎？
      女：嗯.
      男：可以嗎？
      女：嗯.
      男：我怎麼跟他認識？
      女：他拜託我介紹你跟他認識的啊。
      男：那為什麼他要拜託妳介紹我？
      女：因為.. 他去我家.. 聽你在和我家的人說話啊，感覺
          你處理事情還是做什麼都OK啊，嘿啊，啊因為他很多
          錢放出去都被套住，收不回來，所以他拜託我介紹你
          們認識，看他能否拜託你幫忙嗎。
      男：啊一開始我是不是都把妳拒絕？
      女：嗯。
      男：啊我跟妳拒絕，拒絕的原因是什麼？
      女：你跟他說他的事情很奇怪，哪有人拿那麼多錢放出去
          ？
      男：因為我一開始聽你們在講，我覺得這個很奇怪，對不
          對？
      女：對啊。
      男：第二個我是不是跟妳講，這不是我們專科可以處理的
      女：嗯，對啊。
      男：這不是我們專門的部分。
      女：對啊。
      男：那其他的，我是不是跟妳講說不要給人家管這個事情。
      女：對啊。
      男：給他自己處理就好...
      女：對啊。
      男：這..不可碰。
      女：對啊。
      男：有再多錢，咱也沒能力賺..
      女：對啊。
      男：雖然我也很想要賺錢，對嗎？
      女：對啊。
      男：他後面是不是又一直叫妳跟我說..
      女：對啊。
      男：我才說好，那我們一起去他家談看看..
      女：對啊。
      男：這個情況是如何..
      女：對啊。
      男：好，那一開始，我們第一次到他家去，坐在他家客廳
          ，我跟妳還有他三個人的時候，他怎麼說..
      女：他說楊賢一那個事情沒有借據，啊楊賢一欠他1500多
          萬，啊叫你去..如果你有辦法把借據處理回來，白紙
          黑字字字寫回來，一張..借據，然後跟另外一張每個
          月怎麼還款、還多少錢，寫回來，他說他要給你六成
          。
      男：這是他講的沒錯嘛？
      女：對對對對，然後他說.. 六成嘛，啊你跟他說不要那麼
          多啦，啊你們後來談好，就五成嘛，對啊。
      男：好，那這個過程，他一開始說六成的時候，我是不是
          跟妳講說「妮妮，咱來走了，不要再說了」，因為怎
          麼可能出去寫這種東西回來可以拿到六成，我是不是
          跟妳說這絕對有鬼..
      女：對啊，你本來也跟他講說「去告他（楊賢一）就好了
          」，這麼多錢，而且他都說他是被騙的啊。
      男：對啊。
      女：對啊。去告他啊。
      男：這樣是不是你一角也不用花..
      女：對啊。
      男：為什麼要白白的拿六成送給我...
      女：對啊對啊對啊.
      男：對不對？
      女：對啊。
      男：後面他是不是. 我是不是有問他.. 你是不是跟人家
          收了高利..
      女：喔對。
      男：收了重利，所以你不敢告..
      女：對。
      男：他怎麼回答..
      女：他沒有回答！
      男：是不是有一點兒默認的意思，不要說他承認啦，不要
          這樣講啦，我們不要肯定說他承認，但是不是有默認
          的意味。
      女：對啦，有收利息是一定有啦，啊你想啦，我跟他借90
          萬，就每個月要付他3、4萬的利息，都付了兩三年了
          ，那個人（楊賢一）跟他借1500萬，怎麼可能會沒有
          付利息。
      男：好，但是重點是不是說他要去跟人家要，重點就在於
          說他沒有借據..
      女：對啊。
      男：對否？
      女：對啊！
      男：所以他沒本事討..
      女：對啊。
      男：但是我說你這是可以告，你若說對方是騙你的..，結
          果，我是不是去了解回來以後，我有跟妳講，我跟他
          一起去的喔，我跟他一起去喔，回來以後是不是有跟
          妳說，對方都付他700多萬利息..
      女：對啊對啊對啊，你有跟我講啊，對方說已經付他700
          多萬利息，對啊。
      男：然後我們又一起去他家，然後他還是一樣，他叫我不
          要管是不是有這些利息..
      女：對啊.
      男：所以我們是不是就在推測，他今天會一開口說六成，
          就是等於他把他收的利息，全部轉給我，讓我去幫他
          處理借據跟還款明細回來。
      女：ㄟ對啊，因為我們就猜說..因為他說1500多萬連一塊
          錢也不能少嘛..
      男：對.
      女：連本金都不能少..
      男：對、對！
      女：啊也不用利息了，就是要本金回來..
      男：對。
      女：對啊.
      男：然後我跟他講說，寫這些東西回來，我不幫你收錢喔
          ，啊對方會不會付，他會繳嗎，責任不在我，對否？
      女：嗯啊.
      男：啊他怎麼講？
      女：他說沒關係啊，他只要有白紙黑字就好了，因為..
      男：他要付我錢啊..
      女：嗯，因為他說他有能力去討啦 ，他有辦法處理啦..
      男：他後面有人嘛，對否？
      女：對啊。
      男：他說他有辦法，他後面自然有人有辦法去收，對否？
      女：對啊。
      男：好，再來。今天，咱在說這些事情，他是不是交代絕
          對不能給他太太、他母親知道，他家裡的什麼人都不
          能講出來..
      女：對啊，因為他本來連我，都不要讓我在場，對啊..
      男：是我要妳在場，妳不要走，我和他並沒有很熟..
      女：對啊。
      男：他跟我說的到底是不是這樣，能說了算嗎，我是不是
          希望一個第三者在場..
      女：對啊。
      男：做一個公親
      女：對啊.
      男：作一個公正，這樣比較好..
      女：對啊。
      男：好，來，咱現在再來說事情的過程，來，我去，我去
          跟對方講，講好，和這些借據和還款明細寫回來，他
          是不是要開始給我錢..
      女：對啊.
      男：而且在一開始要處理的時候，還沒處理好那時，還沒
          處理好的那個過程，他是不是就說，我們倆他說六成
          我說不用，最後我們兩個說好五成，另外車馬費他再
          另外給我...
      女：嗯，我聽..嗯、嗯...
      男：但是我是不是向他問一句說「你現在怎麼有能力再付
          這些費用？」..
      女：嗯.
      男：我是不是這樣跟他說，「你還有能力付我這些錢？」
      女：嗯.
      男：車馬費另外算，又，五成，這樣說起來，說難聽一點
          ，差不多800（萬元）ㄋㄟ，800萬ㄋㄟ..
      女：嗯.
      男：最少啦，要800（萬元）左右啊ㄋㄟ，對否，1500多
          就700多多了ㄋㄟ，你再加上車馬費這樣來講，要差不
          多800ㄋㄟ
      女：嗯.
      男：他怎麼回答？
      女：他說，那個你不用煩惱啦..
      男：他是不是說他自然會去想辦法從他家裡人那拿出來？
      女：對啊.
      男：對否？
      女：對啊.
      男：啊叫我不要吐槽，不要戳破，他母親如果問什麼，叫
          我不要直接去回應..
      女：對啊.
      男：他會自己有他的說辭，對否？
      女：對啊.
      男：妳都在場聽到嘛..
      女：嗯啊.
      男：好，再來。今天處理回來了，咱先說處理前，我自己
          有較欠用，你先部分給我，他是都要求寫本票寫得很
          清楚..
      女：對啊.
      男：因為還沒處理好嘛，本票都要一清二楚寫..
      女：對啊.
      男：好，但是東西處理好回來了，他後面要付給我的他還
          沒付完，我是不是說你之前，ㄟ，這些本票你是不是
          要還我..
      女：對啊.
      男：有理否？
      女：對啊.
      男：因為我事情已經處理好了，這些等於說放在你應要給
          我的裡面，本票要還我..
      女：對啊.
      男：我跟他講很多次，對不對？
      女：對啊.
      男：妳都有聽到，啊他怎麼回應？
      女：他說「本票我都放在安全的地方，等我有空再給你啦
          ！」
      男：「我有閒會去拿回來」，對否？
      女：嗯啊。
      男：自一開始咱在說這個條件，我叫他白紙黑字都是大家
          講好的，是不是寫一寫較無爭議，他是不是故意一直
          說「不會啦，我的人說話會算話，處理這何必寫什麼
          白紙黑字，說就算數！」，是不是這樣？
      女：對啊.
      男：有理否？他是不是不寫？
      女：對啊.
      男：但是我是不是說，好，當然，咱要賺別人的錢啦..
      女：配合別人..嗯..
      男：配合他啦，對不對？
      女：對啊.
      男：啊他跑去告我ㄋㄟ，這樣有道理嗎？
      女：完全沒有。
      男：妳認為有理嗎？
      女：沒有！
      男：這過程妳都知道的嘛？
      女：嗯，就是你們說這些條件我都知道...
      男：對啊，來，再說支票，他那時候.. 是不是我跟他說
         「楊仔（楊賢一）」..我本來跟楊仔說要和我保持密
          切聯繫..
      女：對啊.
      男：楊仔跟我講他要去台北做一項工作，要很長，他有一
          張票要給他（吳聲震），想要跟他（吳聲震）做一次
          解決..
      女：嗯.
      男：對否？
      女：對.
      男：啊是不是先拿一張來給他押，後面再拿一張來換回去
      女：對.
      男：對否？
      女：對.
      男：但是我是不是說，這是楊仔要給你的..
      女：嗯.
      男：這.. 說難聽點.. 這楊仔要給你的，領得到領不到我
          不負責喔..
      女：對.
      男：因為這也不是在我要幫你處理的範圍內..
      女：對.
      男：對否？
      女：對.
      男：當初時他說的不包含處理的.. 不包含說在我們所談的
          內容裡面..
      女：對.
      男：條件內容..
      女：對.
      男：不包含喔..
      女：對.
      男：好，啊妳想喔，他這個過程，他媽媽若拿錢給我完後
          ，他是不是過幾天就找個理由說他欠錢、他欠人錢要
          還別人，過去他被人欠的...
      女：什麼利息啦、什麼有的沒的...嗯..
      男：啊他..都一直向我借錢..叫我拿錢借他..
      女：對...對啊對啊對啊
      男：妳都知道嘛？
      女：嗯.嗯.嗯..
      男：我拿給他你也看到，對否？
      女：有啊！
      男：啊他都說沒有！
      女：蛤！？
      男：他都說沒有，他現在都扯說沒有.....，等於來來去
          去，他從我這裡所拿的錢，百多多萬啊啦...
      女：嗯.
      男：他都跟我說「不用、大家不用寫，我會再給他，會再
          @#%給他，我會負責去跟他講」...
      女：嗯.
      男：但是在後續我是不是有一次和妳一同去他那裡，我和
          他說得很不高興，你（吳聲震）都說你會去講，但是
          你每件你都推你母親出來，就叫我自己講...
      女：對啊.
      男：我要怎麼去講？
      女：對啊.
      男：蛤？我要怎麼講？啊他是不是一直拜託我說叫我找我
          同學那個親戚，在法院上班的那個幫他，我說你去告
          他，告了之後，我們要怎樣進行（訴訟），我再向人
          請教...
      女：嗯.
      男：啊他是不是都不要？
      女：對啊。
      男：從一開始我就一直叫他告，不要，他都不要...
      女：對啊.
      男：對否？
      女：對啊.
      男：現在他說的都不是這樣啊，蛤？現在都變成他們一家
          子出來都說我騙他啦，妳想有道理嗎？
      女：沒有。
      男：啊妳介紹我們認識的，結果這件事弄到這樣來，到底
          什麼情形，我要向妳問一下？
      女：我不知道啦！我. 我. 我.. 你們到後來發生這些..
          怎麼這樣？我一直都看你們很好啊..
      男：妳問他，他也說他處理好了，對否？
      女：對啊！
      男：啊妳是不是跟他講「哥哥，你答應要給人家，這樣你
          要給人家ㄋㄟ」？
      女：對啊.
      男：對否？
      女：對啊，啊他也說「有啊.有啊」..
      男：有？有胗啦！都這樣講啦！而且又從我這、從我這借
          回去的錢都不承認啊！蛤？
      女：我暈了..
      男：他也不承認啊，又包括楊賢一交的30萬他也不承認啊
          ，蛤，一下說要繳房貸、一下要怎樣..那時候是不是
          他要借，我又不夠，我又是不是跟妳說拜託幫他，妳
          是不是車又拿去典當？
      女：對啊！
      男：對否？
      女：對啊！
      男：妳又典當車來，又載我到六股的seven-11拿給他，對
          否？
      女：對啊！
      男：他現在都不承認了啦.... 我跟你講，這些事情，我
          麻煩妳，到時候若開庭，出來作證，好嗎？
      女：作證是沒問題啦，問題是他若叫兄弟的恐嚇我怎麼辦
          ？
      男：他哪有恐嚇妳！
      女：他自己就先來跟我講了啊！
      男：講什麼？
      女：前幾天在我家門口，我站在那裡，他騎機車經過，就
          跟我講「妮妮，妳每個月要還我的錢，要按時還喔，
          按時還就都沒事了，我就不會針對妳了，黃仔（黃翊
          書）那些事情我告他了，妳知道什麼都保持靜默，都
          不要講，我已經準備好一切要對付他了，妳若靜默就
          都沒事，若亂說話妳就小心點兒」，就這樣啊。
      男：這樣就「恐嚇」了啊，向妳恐嚇妳怎麼不說給人聽..
      女：啊我就不知道你們現在到底是怎樣啊？
      男：啊我現在說給妳聽妳知道嗎？
      女：知道啦..所以你說叫我出來作證...
      男：妳難道不用出來作證，因為一開始是妳介紹我們認識
          的，妳難道不用出來作一個證人，這所有的過程不就
          還好當初時我讓妳在場，我叫妳要在那兒聽，叫他白
          紙黑字他也不要，叫他怎樣他總說要相信他，啊現在
          呢？一切都他自己講的，他兩個月前電話就不使用，
          我就已經覺得很奇怪，都說叫我打他媽的電話跟他媽
          說，啊哩..說難聽點，你媽若拿什麼錢給我，你從後
          面就借走，啊現在弄來弄去，又說我拿多少錢去，都
          說你沒拿到錢，啊都亂編，編說什麼那外面什麼錢他
          拿去了，他當初時他是不是要說什麼說叫咱配合他說
          什麼說他要跟他媽說，說咱叫法院的人把楊賢一查封
          ，他是不是這樣講？
      女：嗯啊！
      男：我是不是說這太離譜了..
      女：對啊。
      男：他是不是說免煩惱，他媽不識字..
      女：呵呵..對。
      男：我說若你媽要求看文件呢？要查封要有文件ㄋㄟ，啊
          要查封他什麼東西？
      女：嗯.
      男：有什麼可以把人查封？
      女：對呀。
      男：他說他媽不識字，對否？
      女：嗯.
      男：絕對不會要求，我說你媽媽若說給其他的人聽，換你
          其他的兄弟姊妹、還是你太太要來看這些資料？
      女：嗯.
      男：他是不是說咱所有的事情，只要不要讓他太太知道，
          也不要給其他的人知道。他也要求，也不要講..
      女：對啊，他說他自己會去說，自己會處理啊。
      男：我說那你自己去講，我管你不到啦。
      女：嗯.
      男：你答應我的你一定要給我，因為我事情已經幫你辦好
          了。
      女：對啊.
      男：對否？
      女：對啊。
      男：弄到最後呢？現在變成這樣，妳不會覺得太扯了嗎？
          妳介紹的ㄋㄟ！妳也跟我說他這個人看起來老實，應
          該是不會有什麼問題。啊難怪楊賢一當初時不要寫借
          據給他，人家楊嫌一也說這個人表面老實，討錢的時
          候惡苛苛啦，若稍微怎樣就說要叫兄弟來...
      女：我怎麼知道.. 他事實看起來就很老實啊，啊我也看
          你們那時候都很和諧啊，我怎麼知道你們後來怎麼會
          變成這樣...
      男：啊妳說他前二天有恐嚇妳，說叫妳不可以說這些事情
          出來..
      女：對啊.
      男：妳不能說？
      女：對啊.
      男：我現在跟妳講，妮妮，妳自己..我認為妳一定要出來
          ，因為妳介紹我們認識的，他恐嚇妳到時候妳可以跟
          檢察官說..
      女：嗯.
      男：我可以這樣跟妳說而已..
      女：嗯.
      男：但是不管怎樣，今天這個過程妳一定要出來替我講話
          ，因為..不是說替我講話，是把事實說出來...
      女：嗯.
      男：對否？妳.. 今天變成我被人誤會，ㄟ.. 這樣對嗎？
          這樣對嗎？
      女：嗯.
      男：你看咧？
      女：不對啦！
      男：他這樣做應該很沒道理喔..
      女：嗯啊..
      男：難道不會很過分，當初時是妳欠他的錢，欠他90幾萬
          ，他要叫妳還到350（10萬元）啦，對不對？
      女：對啊！
      男：叫我去跟妳講，他電話也一直打來，我是不是跟他說
          這樣沒有道理...
      女：對啊。
      男：你是不是要一條路給人走..
      女：對啊。
      男：給人分期拖嘛..
      女：對啊。
      男：對否？
      女：對啊。
      男：到後來他是不是為了這件事他也又很不爽..
      女：對啊.
      男：我是不是嘛跟妳說，咱大家為了他都這樣幫他..
      女：對啊.
      男：這樣忙來忙去..
      女：對啊.
      男：對否？
      女：對啊.
      男：他當初時如意算盤也打得很好，他說借據和怎麼還，
          明細寫回來，他認為就有能力叫兄弟去討錢，我嘛跟
          他說那是你自己的想法喔，我負責處理的我答應你我
          處理到底，但是他沒想到楊仔去跑掉，他現在就是一
          切在不（甘）願，這樣妳聽懂嗎？
      女：聽懂。
      男：我叫他告他啊，你把楊仔叫出來嘛..
      女：對啊，我也是這樣講啊..
      男：他現在也還是不要啊... 對否？還跟他家人講什麼，
          說我和楊仔合夥，亂來！真的有夠亂來，我和楊仔本
          來認識嗎？啊他跟楊仔那麼好咧，他電話難道不會去
          聯絡？
      女：根本是莫名其妙嘛！
      男：本來就莫名其妙啊！啊又恐嚇說叫妳不能說出來！啊
          這個人難道不惡質？他是這樣啦，表面上看起來有一
          點兒小兒麻痺，大家都會同情他，大家都相信他講的
          ，對否？誰會知道說他是要將收的利息來給我，叫我
          去處理借據和（還款）明細回來，說難聽點，楊仔當
          初時到最後也恐嚇我ㄋㄟ...
      女：他恐嚇你啥？
      男：我去處理這，楊仔也說「別人的事，別管那麼多！不
          然，有一天自己若出什麼事..」，我說難聽點，我去
          替他處理這些，也是冒生命危險去處理的，我是用生
          命在賺ㄟ，結果處理回來，他今天給我翻這樣...妳
          當初時他又再要向我借、換他要來向我借，叫他母親
          拿給我，然後要來借的時候，妳也說，借他不要緊啦
          ，妳也說不要緊，因為他的人說話會算話...
      女：對啊，以前是說話會算話，對啊。
      男：所以我說他就是算不到楊仔會跑掉，他現在在不（甘
          ）願..
      女：嗯.
      男：但是這跟我有關係嗎？我問妳有關係嗎？
      女：沒關係啊！
      男：他現在楊仔拿給他的票領得到領不到和我有關係嗎？
      女：沒關係啊。
      男：我是不是說楊仔交的（票）我就轉給你（吳聲震），
          啊你有什麼問題你可以直接去問楊仔..
      女：對啊，你這樣跟他說的對啊..
      男：我是不是這樣說？
      女：對啊.
      男：但是你到時候領嘸，不能算到我頭上喔..
      女：對啊.
      男：因為這本來就不是我答應你的範圍嘛..
      女：對啊.
      男：我只是說有這樣我幫你處理，他又說要多給我，對否
          ？
      女：對啊.
      男：他說既然有這樣，他說要再多300萬給我，我是不是
          跟他講「不用」..
      女：對啊.
      男：我是不是一直跟他說「不用」，就五成，你就給我處
          理到底就好了..
      女：嗯.
      男：但是你又向我借的你也要還我，再來本票要還我..
      女：對啊.
      男：對否？
      女：對啊.
      男：啊他都說會啦，他有空會去處理，他會跟他母親講..
      女：嗯啊.
      男：後面都推他母親跟我講... 好啦，沒關係，反正到時
          候就麻煩妳作證，就是這樣啦。
      女：嗯。
      男：好嗎？
      女：嗯。
      男：這妳一定要幫我把實際情形說出來..
      女：好.
      男：好嗎？
      女：好。
      男：不然先這樣，我感覺我現在也很煩，沒什麼好再講了
          啦..
      女：好.
      男：我也不知道要再如何說..
      女：好啦...好..
      男：妳不能說好到時候又...，人家恐嚇你，你又怕..？
          是何時去恐嚇妳？前兩天喔？
      女：對呀！
      男：你在門口，他騎機車過..
      女：對啊..
      男：他跟妳怎麼講？
      女：........
      男：真的有惡質的！妳怎麼回應他？
      女：我惦惦啊！我哪敢回應他！我根本也莫名其妙好不好
          ！男：怎麼能說莫名其妙！這件事妳從頭到尾你就知
          道，什麼莫名其妙！
      女：不是，我是說他突然這樣、他這樣來...
      男：啊他就是不要妳說出實情，他就叫妳不能講啊，一說
          出來他就要穿幫了啊，他家的人根本就不知道他這樣
          啊...
      女：實在是喔，不知道在弄什麼..
      男：我看他當初向我拿的錢，他也沒拿給家裡的人...
      女：好啦，先這樣啦..到時...
      男：好啦好啦，反正妳要記得..
      女：好啦好啦..
      男：好嗎？到時候我再跟妳講，妳就要出庭作證一下，好
          嗎？
      女：好啦好啦！
      男：好，不然先這樣。」
      依上開對話內容，被告辯稱吳聲震承諾給付被告處理楊賢
      一債務報酬等情，即非捏造之詞，且依其對話內容報酬為
      債權金額之五成即700餘萬元，是被告辯稱伊陸續向吳聲
      震收取之700餘萬元是吳聲震同意給付為其處理債務之報
      酬等語，應可採信，被告向吳聲震收取金錢係基於委任關
      係之報酬，並未有為自己不法所有之意圖，姑不論被告向
      吳聲震索討如此鉅額之委任報酬是否合理，但究非以公訴
      意旨所述之詐術向吳聲震騙取金錢；況告訴人吳聲震提出
      之臺灣銀行存摺影本、臺中銀行存摺影本、吳秀賢之霧峰
      區農會存摺影本、陳招弟之彰化銀行存摺影本、周慧珍之
      臺中市霧峰區農會客戶往來交易明細表、吳孟育之中華郵
      政存摺影本、吳青霞之中華郵政存摺影本、彰化銀行存摺
      影本、霧峰區○○段0325地號之土地謄本（用以向霧峰農
      會抵押貸款50萬元）等資料及證人吳秀賢（即吳聲震母親
      ）、陳招弟（即吳聲震配偶）之證詞，僅能證明告訴人吳
      聲震及其家人有自帳戶內提領金錢或向農會借貸金錢，尚
      無法證明實際交付被告之金錢數額為多少及被告是否有以
      公訴意旨所述之詐術使吳聲震交付金錢。
六、綜上所述，檢察官就此部分所舉之證據所為訴訟上之證明，
    於通常一般人仍有合理之懷疑存在，尚未達於可確信其真實
    之程度，故被告此部分之辯解應可採信，此外復查無其他積
    極之證據足以證明被告此部分確有公訴意旨所指之詐欺取財
    既遂與未遂犯行，則本件此部分要屬不能證明被告犯罪，自
    應為被告此部分無罪之諭知。
據上論斷，應依刑事訴訟法第299條第1項前段、第301條第1項，
刑法第305條、第339條第1項、第346條第1項、第47條第1項、第
51條第5款，刑法施行法第1條之1第1項、第2項前段，判決如主
文。
本案經檢察官戚瑛瑛到庭執行職務。
中    華    民    國   100    年    6     月    14    日
              刑事第一庭  審判長法官  許旭聖
                                法官  朱光國
                                法官  廖穗蓁
以上正本證明與原本無異。
如不服本判決應於收受判決後10日內向本院提出上訴書狀，並應
敘述具體理由；其未敘述上訴理由者，應於上訴期間屆滿後20日
內向本院補提理由書（均須按他造當事人之人數附繕本）「切勿
逕送上級法院」。
                              書記官  司立文
中    華    民    國   100    年    6     月    14    日
本案論罪科刑法條：
中華民國刑法第305條（恐嚇危害安全罪）
以加害生命、身體、自由、名譽、財產之事，恐嚇他人致生危害
於安全者，處2年以下有期徒刑、拘役或3百元以下罰金。
中華民國刑法第339條（普通詐欺罪）
意圖為自己或第三人不法之所有，以詐術使人將本人或第三人之
物交付者，處5年以下有期徒刑、拘役或科或併科1千元以下罰金
。
以前項方法得財產上不法之利益或使第三人得之者，亦同。
前二項之未遂犯罰之。
中華民國刑法第346條（恐嚇取財得利罪）
意圖為自己或第三人不法之所有，以恐嚇使人將本人或第三人之
物交付者，處6月以上5年以下有期徒刑，得併科1千元以下罰金
。
以前項方法得財產上不法之利益，或使第三人得之者，亦同。
前二項之未遂犯罰之。